【裁判字號】    99,上更(一),264
【裁判日期】    990831
【裁判案由】    毒品危害防制條例
【裁判全文】
臺灣高等法院刑事判決             99年度上更(一)字第264號
上  訴  人
即  被  告  甲○○
選任辯護人  楊思勤律師
上列上訴人因毒品危害防制條例案件，不服臺灣基隆地方法院96
年度訴字第784號，中華民國97年3月12日第一審判決（起訴案號
：臺灣基隆地方法院檢察署96年度偵字第1088號），提起上訴，
經本院判決後，由最高法院第一次發回更審，本院判決如下：
    主  文
原判決撤銷。
甲○○販賣第三級毒品，處有期徒刑伍年貳月。
扣案之第三級毒品愷他命（驗餘總淨重貳佰零伍點肆玖公克）、
包裝扣案第三級毒品愷他命之包裝袋伍只、磅秤壹台及分裝袋壹
批（含肆個中型包裝袋，每個中型包裝袋內均含壹佰個小夾鍊袋
），均沒收之。
    事  實
一、甲○○明知愷他命（Ketamine，俗稱「Ｋ他命」）係毒品危
    害防制條例第2條第2項第3款所規定之第三級毒品，依法不
    得製造、運輸、販賣或轉讓，竟基於意圖營利而販賣第三級
    毒品愷他命之犯意於民國（下同）95年12月19日下午2時許
    ，在新竹縣竹北市○○路與中華路路口，以新臺幣（下同）
    150,000元之價格，向真實姓名、年籍不詳綽號「阿當」之
    成年男子，販入含第三級毒品愷他命之粉末5包（驗前總淨
    重205.80公克，取0.31公克鑑驗用罄，驗餘總淨重205.49公
    克），欲伺機出售以牟利。綽號「阿當」之成年男子並贈予
    甲○○磅秤1台及分裝袋1批（含4個中型包裝袋，每個中型
    包裝袋內均含100個小夾鍊袋），以供甲○○販賣第三級毒
    品愷他命使用，甲○○未及賣出，即於同日下午4時許，在
    新竹縣竹北市○○路「濃來買」檳榔攤內為警查獲，並扣得
    上開甫販入之第三級毒品愷他命5包、磅秤1台及分裝袋1批
    ，另於甲○○身上扣得與販賣第三級毒品愷他命無關之行動
    電話2支（行動電話序號分別為：000000000000000、000000
    000000000）、SIM卡4張及現金32,000元等物。
二、案經臺中縣政府警察局豐原分局報由臺灣臺中地方法院檢察
    署呈請臺灣高等法院檢察署檢察長令轉臺灣基隆地方法院檢
    察署檢察官偵查起訴。
    理  由
壹、程序事項：
一、內政部警政署刑事警察局員警於95年12月19日下午4時40分
    許，持臺灣臺中地方法院核發之95年度聲搜字第4679號搜索
    票在新竹縣竹北市○○路濃來買檳榔攤執行搜索時，適被告
    甲○○騎乘機車前來，執行搜索員警於被告進入檳榔攤後，
    見被告神色有異，因而向前盤查，並經徵得被告同意後，在
    被告所攜之紅色手提袋內扣得第三級毒品愷他命5包（驗前
    總淨重205.80公克，取0.31公克鑑驗用罄，驗餘總淨重205.
    49公克）、磅秤1台、分裝袋1批（共4袋，每袋均含100個小
    夾鍊袋）等情，業據被告坦承在卷，核與證人即執行搜索之
    內政部警政署刑事警察局第六隊第三組偵查正賴英門於原審
    時證述之情節大致相符（見原審卷第48、49頁、第171至175
    頁），並有搜索票、搜索扣押筆錄2份及扣押物品目錄表各1
    份（見警卷第12至17頁）、「濃來買」檳榔攤、「＋8電動
    王」照片、「濃來買」檳榔攤現場圖等在卷可憑（見警卷第
    12至17頁、原審卷第98至99頁），是本件扣案之第三級毒品
    愷他命、磅秤及分裝袋等物，係員警合法執行搜索扣押所得
    之物，自得為本案之物證，而有證據能力。被告之辯護人辯
    稱警方查扣上開毒品係非法查扣，而無證據能力云云，尚非
    可採。至證人即員警執行搜索時同在現場之林宏明於原審審
    理時所證員警扣得被告持有第三級毒品愷他命、磅秤及分裝
    袋之情形（見原審卷第54至58頁），不僅與證人賴英門所證
    情形不同，亦與被告在警詢及偵訊時所供不符，自不足率予
    採信，而動搖員警所執行搜索扣押上開物證之證據能力，附
    此敘明。
二、按偵查犯罪機關依法定程序監聽之錄音，如已踐行調查證據
    程序，非不可採為認定犯罪事實之基礎，此觀刑事訴訟法第
    165條之1第2項之規定自明（最高法院93年度台上字第6510
    號判決意旨參照）。查內政部警政署刑事警察局對「000000
    0000」、「0000000000」、「0000000000」所進行通訊監察
    之監聽錄音及譯文，係由有權機關即臺灣臺中地方法院檢察
    署檢察官核發之95年中檢惠忠聲監（續）字第684號、第722
    號、第1092號、第1226號、第1353號、第1466號、第1486號
    通訊監察書予以監聽（見原審卷第80至91頁），合乎通訊及
    監察保障法所規範之(一)重罪、(二)必要性、(三)相當性、
    (四)法定期間及(五)書面令狀等法定要件，屬合法監聽，是
    本件通訊監察之內容，應有證據能力。又本件依上開通訊監
    察所得之監聽錄音，業經警察機關就其中與本案相關之內容
    製作譯文，並經原審於97年2月27日製作監聽內容勘驗筆錄
    附卷。而檢察官、被告及辯護人對下列所示監聽譯文所載譯
    文內容之真實性均無爭執，又上開監聽譯文中被告以外之人
    所為之陳述內容，雖屬被告以外之人於審判外之陳述，惟於
    審理期日就上開譯文提示並告以要旨，迄至本案言詞辯論終
    結前，檢察官、被告及其選任辯護人就上開譯文內容之證據
    能力均未聲明異議，則前開監聽譯文自均有證據能力。
三、至其餘公訴人所引用之卷證資料（包含台中地方法院核發之
    95年度聲搜字第4679號搜索票、搜索扣押筆錄、扣押物品目
    錄表、臺中縣警察局豐原分局95年度委託鑑驗尿液真實姓名
    對照表、財團法人金融聯合徵信中心信用卡戶基本資訊彙總
    表、內政部警政署刑事警察局96年2月12日刑鑑字第0960001
    4878號鑑定書、96年12月12日刑鑑字第0000000000 號鑑定
    書、中山醫學大學附設醫院檢驗科藥物檢測中心報告等），
    並無證據證明係公務員違背法定程序所取得，且經本院依法
    踐行調查證據程式，檢察官、被告及其選任辯護人均不爭執
    各該證據之證據能力，且亦查無依法應排除其證據能力之情
    形，依刑事訴訟法第159條之4、第159條之5規定意旨，後述
    所引用證據之證據能力均無疑義。
四、辯護人雖辯稱，被告於警詢、偵查及原審供述內容與事實不
    符，依照刑事訴訟法第156條反面解釋，並無證據能力云云
    ，惟查所謂被告之自白，綜合刑事訴訟法第100條及第158條
    之2第1項之規定以觀，專指被告之有罪認諾，不包括其他不
    利於己之陳述，被告於警詢、偵查及原審審理時僅供述扣案
    毒品來源，並未就被訴事實為有罪之陳述，難認被告確有自
    白犯罪之事實，且被告又無受刑求之說詞，足見其前開供述
    內容，係自由陳述，並非出於不正之方法取得，即具有任意
    性，再者，前開不利己之陳述，復有如後述之補強證據足以
    擔保其與事實相符，自具有證據能力。
貳、實體事項：
一、訊據被告甲○○固坦承持有扣案之第三級毒品愷他命5包、
    磅秤及分裝袋等物之事實，然矢口否認有意圖販賣而持有第
    三級毒品愷他命之犯行，並辯稱：扣案之毒品愷他命係吳峰
    賢所有寄放在伊那裡，查獲當天係吳峰賢打電話說志偉被查
    獲要伊將毒品撤掉，因吳峰賢常常到檳榔攤所以將毒品拿到
    那裡要還給他，始為警查獲，伊在本院之前的陳述都是說謊
    ，因伊係吳峰賢之小弟，而吳峰賢係竹聯幫分子，伊怕他會
    來找麻煩，所以不敢將實情說出云云。
二、經查：
(一)被告甲○○於95年12月19日下午2時許，在新竹縣竹北市○
    ○路與中華路路口，以150,000元之價格，向真實姓名不詳
    ，綽號「阿當」之成年男子，購買第三級毒品愷他命之粉末
    5包（驗前總淨重205.80公克，取0.31公克鑑驗用罄，驗餘
    總淨重205.49公克），綽號「阿當」之男子另贈予甲○○磅
    秤1台及4個中型包裝袋，被告購買上開第三級毒品愷他命後
    ，旋將上開毒品攜至新竹縣竹北市○○○街29號4樓藏放，
    嗣因友人吳峰賢以電話通知被告案外人「志偉」（即趙志偉
    ）被抓走，不要將毒品放在家中，被告乃於當日下午約4時
    許，騎乘NZ8-477號機車，攜帶上開毒品至「儂來買檳榔攤
    」，員警適於上址執行搜索，而當場為警查獲上開毒品、磅
    秤、夾鏈袋等情，迭據被告於警詢、偵查、原審審理時供承
    在卷（見台中縣警察局豐原分局刑案偵查宗第6至8頁、臺灣
    台中地方法院檢察署96年度偵字1501號卷第7至8頁、臺灣基
    隆地方法院檢察署96年度偵字1088號卷第13頁、原審卷第20
    至21頁、第176至177頁），核與證人即查獲之員警賴英門證
    述於上開時地查獲被告持有扣案毒品之情節大致相符（見原
    審卷第47至53頁、第171至175頁），並有臺灣臺中地方法院
    核發之95年度聲搜字第4679號搜索票1份、刑事警察局搜索
    扣押筆錄2份、搜索扣押目錄表1份、「濃來買」檳榔攤照片
    1張、「＋8電動王」照片1張、「濃來買」檳榔攤現場圖1份
    及警員賴英門所書寫之偵查報告1紙在卷可稽（見台中縣警
    察局豐原分局刑案偵查宗第12至17頁、同上偵字1088號卷第
    31頁、原審卷第98至99頁），且扣案之白色粉末5包（編號1
    至5號，驗前總毛重210.46公克，包裝塑膠袋總重約4.66公
    克），經送請內政部警政署刑事警察局隨機取樣編號1（淨
    重26.35公克，取樣0.20公克，餘26.15公克）鑑定結果，檢
    出三級毒品「愷他命」成分，嗣原審法院為求慎重，再次囑
    託該局就編號2至4之白色粉末（驗前總毛重182.91公克，包
    裝塑膠袋總重約3.46公克）逐一鑑定，經該局取樣0.11公克
    （餘179.34公克）鑑定，確含三級毒品「愷他命」成分，有
    該局96年2月12日刑鑑字第09600014878號及96年12月12刑鑑
    字0000000000號鑑定書2紙在卷為憑（見同上偵字1088號卷
    第7頁、原審卷第30頁），參以被告為警查獲後，旋於警詢
    、偵查、原審審理時分別為上開供述，而其所述關於向綽號
    「阿當」販入第三級毒品愷他命之時間、地點、數量、金額
    、方式等情，內容互核相符，並無明顯矛盾或不合常情之處
    。再者，門號0000000000行動電話係由案外人乙○○所申辦
    ，有和信電訊行動電話基本資料查詢單一紙在卷可稽（見本
    院上訴審卷第45頁），被告雖供稱不認識乙○○，但亦不否
    認上開門號係其朋友使用（見本院上訴審卷第36頁），僅辯
    稱並無「阿當」之人，雖證人乙○○經本院傳喚未到案作證
    ，以致本院無從查證上開門號實際使用之人，但已足認被告
    供述撥打門號0000000000行動電話聯繫購買愷他命之事，並
    非憑空捏造、杜撰。是被告供述扣案愷他命5包，係其撥打
    門號0000000000行動電話聯繫，而於上開時地向綽號「阿當
    」成年男子購入而持有之第三級毒品愷他命等節，要與事實
    相符，應堪認定。
(二)雖被告嗣於本院審理時翻異前供，改稱其並未向「阿當」購
    買毒品愷他命，扣案毒品愷他命係吳峰賢所有寄放在伊那裡
    ，查獲當天係吳峰賢打電話說志偉被查獲要伊將毒品撤掉，
    因吳峰賢常常到檳榔攤所以將毒品拿到那裡要還給他，吳峰
    賢係竹聯幫分子，伊係其小弟，伊怕吳峰賢找麻煩，怕家人
    有危險，所以之前不敢說實話云云（見本院上訴審第33頁、
    第58頁反面、本院更一審卷第44至45頁）。然其嗣後所為更
    異之供詞，悉與前述警詢、偵查及原審所供有不一致之情形
    ，已難盡信；且其所謂扣案毒品愷他命是案外人吳峰賢寄放
    之說，又無證據足以證明，要屬空言，實難憑採。況依95年
    12月19日15時25分許被告與吳峰賢之監聽譯文所載之通話內
    容：「吳峰賢：你家東西撤掉。被告：啥。吳峰賢：志偉被
    抓走了，你家裡不要放東西。被告：喔喔．．．好好好。」
    （見原審卷第78頁），至多僅能證明案外人吳峰賢知悉被告
    家中藏放有毒品，通知被告不要將毒品放置於家中避免遭警
    查獲之事實，尚難遽論扣案之毒品愷他命即為案外人吳峰賢
    所有，並寄放被告住處等事實。參以卷附95年12月20日22時
    26分許被告以其所使用之0000000000行動電話與共犯吳峰賢
    妻所使用之0000000000行動電話通訊之監察譯文（見原審卷
    第78頁），其內容為：「吳妻：喂，你誰？被告：出事情，
    我剛交保而已．．．。被告：你們越早離開越好。吳妻：我
    們來到這邊問你就說沒有你這個人阿。被告：誰？吳妻：地
    檢署這邊阿。被告：你們怎麼跑來這邊拉？吳妻：恩。被告
    ：阿你老公咧？吳妻：回去在講拉。被告：喔你們怎麼跑來
    這邊．．．。吳妻：阿找不到你老婆來幫你交保，不然誰要
    幫你交保。被告：喔喔喔．．．，你們快閃快閃…。吳妻：
    好拉好拉。」，被告亦自承：因伊跟吳峰賢之交情，所以伊
    到警局後，打電話告訴他小心一點等語（見本院上訴審第61
    頁），衡以案外人吳峰賢之妻於被告遭查獲後，仍甘冒為警
    查獲之風險，親赴地檢署要為被告辦理交保，而被告於交保
    後，亦不忘提醒案外人吳峰賢之妻趕快離開地檢署，及案外
    人吳峰賢知悉「志偉」經警搜索查獲後即以電話通知被告上
    情以觀，足認被告與案外人吳峰賢之交情匪淺。再者，被告
    於偵查中並供稱：警察叫我供出阿賢的，就不辦我K他命等
    語（見同上1088號偵卷第26頁），益見被告謂因懼怕吳峰賢
    找麻煩，怕家人有危險，所以不敢說實話云云，更屬無稽。
    是被告上開辯解，顯屬無可採信。
(三)被告於原審雖辯稱：扣案之毒品係為供己施用，一次購買大
    量比較便宜，並無營利之意圖云云。然查：惟愷他命並非價
    格低廉，且具有極易受潮變質、保存不易特性，是以施用毒
    品者通常購買少量供短期施用之毒品，待用盡時再行購入，
    不會一次購買大量以囤積備用，此除可避免毒品變質無法施
    用，亦可防止遭警查獲沒收毒品之損失；且被告於為警查獲
    後，經警採集其尿液經送中山醫學大學附設醫院檢驗科檢驗
    之結果，確呈愷他命之陽性反應，有臺中縣警察局豐原分局
    95年度委託鑑驗尿液真實姓名對照表及中山醫學大學附設醫
    院檢驗科藥物檢測中心報告各1紙存卷可參（見台中縣警察
    局豐原分局刑案偵查宗第9、10頁），足見被告確有施用毒
    品愷他命之事實，被告既有獲取毒品愷他命之管道，若僅為
    單純供己施用毒品之用，其儘可於有需要時再行向他人購入
    ，實無一次購入大量毒品之必要。又依據美國食品藥物管理
    局藥物評估及研究中心之建議藥品最大治療劑量之資料庫顯
    示，愷他命於人體一天施用之最大治療劑量為體重每公斤2
    毫克，惟其愷他命於人體可承受之施用量因個人體質、代謝
    情況、接觸時間長短及對藥物的耐藥性等因素不同，依個案
    而異等情，有行政院衛生署管制藥品管理局95年7月12日管
    檢字第0950007388號函（見同上偵字第1088號卷第5頁），
    可知一般人施用愷他命每日最大耐受量約為體重每公斤2毫
    克；而依被告於95年12月20日警詢時供稱：無施用毒品之習
    慣，在為警查獲前2個星期前某天，連續施用愷他命2次而已
    等語（見警卷第7頁）；於同日臺灣臺中地方法院檢察署檢
    察官偵訊時供稱：只有2個星期前施用過1次愷他命，吸食不
    到1公克，尚未成癮，且除該次外，未曾施用過愷他命等語
    （見同上偵字第1501號卷第7頁）；於96年6月8日臺灣基隆
    地方法院檢察署檢察官偵訊時供稱：一次大約施用0.5至1公
    克之愷他命等語（見同上偵字第1088號卷第14頁）；於同年
    8月8日同上地檢署檢察官偵訊時供稱：體重大約100公斤等
    語（見同上偵字第1088號卷第26頁），據此足見被告尚未施
    用愷他命成癮，且其所供施用愷他命之數量，亦核與前揭行
    政院衛生署管制藥品管理局函內所示美國食品藥物管理局藥
    物評估及研究中心資料所顯示之人體一天施用愷他命之最大
    治療劑量相符（100公斤×2毫克＝200毫克＝2公克），是被
    告上開所供施用愷他命之情形，即堪採信。再據此推論，扣
    案之愷他命驗前總淨重高達205.08公克，純度高達85.2％，
    被告既未施用愷他命成癮，而一次施用量亦約僅0.5至1公克
    間，如以每日施用最大量1公克計算，扣案之愷他命足供其
    施用205日（以205.80÷1＝205.08），換言之被告至少需6
    月又25日始能將扣案愷他命用罄，足見扣案愷他命顯非被告
    短期內可施用完罄，應堪認定，則被告一次販入需時約6月
    25日始能用盡之愷他命，已與一般單純施用者購買施用情形
    迥然不同。況被告於偵查、原審中坦承案發期間失業，並積
    欠大量卡債（見偵字1051號卷第7頁、原審卷第182頁），且
    被告遭強制停止使用信用卡達6張之多，最近一次停卡日期
    係於94年12月21日，強制停卡原因係消費款未繳，有財團法
    人金融聯合徵信中心信用卡戶基本資訊彙總表1份存卷可參
    （見偵字1088號卷第28頁），可見被告當時之經濟狀況並不
    充裕，竟可一次購買市價高達150,00元之第三級毒品愷他命
    供己施用，此顯與一般經驗法則及論理法則相悖，益徵被告
    所辯販入之毒品係供己施用云云，實係事後卸責之詞，不足
    採信。再以，被告曾於95年11月30日至95年12月18日以其所
    使用之0000000000號行動電話與綽號「太子」所使用之0000
    000000之通話聯繫，為被告所不爭執，雙方對話內容有通訊
    監察譯文附卷可憑（見原審卷第75至77頁），綜觀卷附上開
    對話譯文內容，可知雙方確有先後二次在洽談該太子欲向被
    告購買某物之事，惟被告與太子均語意隱晦未敢明言雙方交
    易物品為何，實與一般正常物品買賣交易有別，反與所見毒
    品交易之對話情形吻合，益見被告販入數量高達約205.80公
    克愷他命，除欲供己施用外，並有伺機出售予不特定之人牟
    利情事，至堪明確。
(四)查被告基於販賣之意圖而販入前開大量毒品愷他命，已如前
    述，雖無積極證據可資證明其有實際賣出毒品愷他命予他人
    情事，且因被告否認上開販賣犯行，致無從詳細查悉其販賣
    扣案愷他命實際利得與價差，惟販賣毒品係違法行為，非可
    公然為之，亦無公定價格，不論任何包裝，均可任意分裝增
    減分量，每次買之價量，亦可能隨時依雙方間之關係深淺、
    資力、需求量及對行情之認知、來源是否充裕、查緝是否嚴
    緊，購買者被查獲時供述購買對象之可能性風險評估等，因
    而異其標準，並機動調整，非可一概而論，販賣之利得除經
    坦承犯行或價量俱臻明確外，委難察得實情，販賣之人從價
    差或量差中牟利方式雖異，其意圖營利之非法販賣行為則一
    ，是除非別有事證，足認係按同一價量委買、轉售或無償贈
    與，確未牟利外，尚難執此遽認非法販賣之證據有所未足，
    致使知過坦承者難辭重典，飾辭否認者反得僥倖，而失情理
    之平。參酌第三級毒品愷他命，物稀價昂，取得不易，且此
    等交易為政府懸為嚴予取締之犯罪，苟無利可圖，應無甘冒
    被查緝法辦重刑之危險，平白無端義務為該買賣之工作，是
    其販入之價格必較售出之價格低廉，而有從中賺取買賣差價
    牟利意圖，應屬合理之認定。且被告自承有施用愷他命之惡
    習，其對於毒品價格昂貴，取得不易，毒品交易為政府檢警
    機關嚴予取締之犯罪，法律並就此懸有重典處罰，當知之甚
    稔，自客觀以言，倘無利可圖，被告何需販入大量毒品愷非
    他命，甘冒重典，以原價買賣上開毒品之理，足見被告販入
    上開毒品之價格必較所販出之價格低廉，而有從中賺取差價
    牟利之營利意圖。
(五)至證人林宏明於原審審理時固證稱：本案查獲日並未約被告
    至「濃來買」檳榔攤，不知被告到檳榔攤之目的，平常被告
    即常至檳榔攤等語，但被告既係於當日至「濃來買」檳榔攤
    前購買扣案之第三級毒品愷他命，證人林宏明並未參與該次
    被告販入毒品之過程，被告復未聯繫證人林宏明欲至檳榔攤
    ，則證人林宏明自無從知悉被告有購買扣案第三級毒品愷他
    命之事實及原因，究係供幫眾施用或意圖販賣而持有，從而
    ，證人林宏明上開證言，自無從資為有利被告之證據。
(六)綜上所述，被告前開所辯，均係事後卸責之詞，不足採信。
    本件事證明確，被告販賣第三級毒品愷他命之犯行，已堪認
    定，自應依法論科。
二、論罪科刑部分：
(一)新舊法比較適用
  １、行為後法律有變更，致發生新舊法比較適用時，除與罪刑
      無關者，例如易刑處分、拘束人身自由之保安處分等事項
      ，不必列入綜合比較，得分別適用有利於行為人之法律，
      另從刑原則上附隨於主刑一併比較外，於比較新舊法時應
      就罪刑有關之一切情形，含本刑及有關之共犯、未遂犯、
      想像競合犯、牽連犯、連續犯、結合犯，以及累犯加重、
      自首減輕暨其他法定加減原因（如身分加減）與加減例等
      ，綜其全部罪刑之結果為比較後，擇較有利者為整體之適
      用，不能予以割裂而分別適用個別有利之條文。
  ２、按法規之制定與法規之修正，如有特定生效日之必要者，
      依中央法規標準法第14條或第20條第2項準用第14條之規
      定，應分別特定其施行日期。法規制定或前次修正基於特
      殊因素所特定之施行日期，並不適用於日後修正或再次修
      正之條文。又法律之制定或修正，若未明定施行日期者，
      中央法規標準法雖未規定應自何時生效，然法律既經制定
      或修正並經總統公布，自應依一般原則，自公布日起算至
      第3日發生效力。92年7月9日修正公布之毒品危害防制條
      例第36條規定：「本條例自公布後6個月施行」，其立法
      理由謂：「(一)依修正草案第2條第3項規定，法務部需會
      同衛生署成立審議委員會每3個月定期檢討調整毒品之分
      級及品項，而本次新增第4級毒品，有需要在新法施行前
      先經該審議會檢討後再調整公布，爰預留6個月緩衝期，
      以利處理。(二)依本條例新修正之規定，有必要再訂定相
      關子法及修正相關法規，以配合本條例之施行，故亦有需
      要預留適當緩衝期，以利訂頒相關子法及相關法規之配合
      修正」，故該條規定，顯係因應該次修正之需，始預留適
      當之緩衝期，故其後修正條文之施行日期尚難援引此一規
      定而為標準，若未明定施行日期者，自應依一般原則，自
      公布日起算至第3日發生效力。查總統於98年5月20日以華
      總一義字第09800125141 號令修正公布毒品危害防制條例
      第4、11、11之1、17、20、25條條文，依上開說明，修正
      條文應自公布日起第3日即98年5月22日發生效力。
  ３、按毒品危害防制條例第4條第3項原規定「製造、運輸、販
      賣第三級毒品者，處5年以上有期徒刑，得併科新臺幣5百
      萬元以下罰金」，本案被告行為後，上開規定業經修正為
      「製造、運輸、販賣第三級毒品者，處5年以上有期徒刑
      ，得併科新臺幣7百萬元以下罰金」，經比較上開新舊法
      之規定，犯罪構成要件並未變動，僅新法之罰金數額提高
      ，因新法並未較有利於被告，且被告並未於偵審中自白犯
      行，並無修正後毒品危害防制條例第17條第2項之適用，
      故自應適用舊法即修正前毒品危害防制條例第4條第3項之
      規定，附此敘明。
(二)查愷他命係毒品危害防制條例第2條第2項第3款所列管之第
    三級毒品，依法不得販賣。又毒品危害防制條例第4條第3項
    所謂販賣行為，不以販入後復行賣出為必要，祇要以營利之
    意思為目的，而有販入或賣出二者其一之行為，即足構成；
    行為人持有第二級毒品，有以主觀上營利售賣意圖而販入第
    二級毒品，其雖未及賣出，仍應論以販賣第二級毒品罪既遂
    罪責，此與意圖販賣而非法持有毒品罪，乃指意圖販賣而販
    入以外之原因而持有，嗣持有後始意圖販賣者，迥然不同（
    最高法院90年度台上字第1898號判決、91年度台上字第2048
    號判決）。被告在上開時地，向「阿當」販入扣案之第三級
    毒品愷他命五包（驗餘總淨重205.49公克）之初，即有轉售
    從中牟利之意圖，已如前述，是被告基於營利之目的販入上
    開毒品，則其販賣第三級毒品犯行已成立，縱其販入後未及
    賣出前，即為警查獲，亦無礙於該罪成立。核被告甲○○所
    為，係犯「修正前」毒品危害防制條例第4條第3項之販賣第
    三級毒品罪。次按毒品危害防制條例第2條第2項規定，毒品
    依其成癮性、濫用性及對社會危害性分為四級，並就製造、
    運輸、販賣、意圖販賣而持有、以非法方法使人施用、引誘
    他人施用及轉讓不同品項之毒品等行為，分別定其處罰。至
    施用或持有第三、四級毒品，因其可罰性較低，故未設處罰
    之規定，僅就施用及持有第一、二級毒品科以刑罰（最高法
    院95年度台上字第5252號、96年台上字第727號判決意旨參
    照）。查被告行為時，修正前毒品危害防制條例關於持有第
    三級毒品無處罰明文，是被告因販賣第三級毒品而持有第三
    級毒品之低度行為自不構成犯罪（毒品危害防制條例修正後
    ，已增訂第11條，該條第5項規定持有第三級毒品純值淨重
    20公克以上者，處3年以下有期徒刑，得併科新台幣30萬元
    以下罰金）。
三、原判決對被告予以論科，固非無見。惟查：(一)被告行為後
    ，有關毒品危害防制條例第4條第3項及第17條條文，業經總
    統於98年5月20日華總一義字第098 00125141號令修正公布
    ，並自公布日起第3日施行；原第4條第3項、第17條之規定
    ，既有前述之變更與增加，而有較為不利於被告及較為有利
    於被告之情形，自應依刑法第2條第1項前段及第1項但書規
    定予以比較適用，原審卻未及為比較新舊法適用，尚有未合
    。（二）「毒品危害防制條例第2條第2項規定，毒品依其成
    癮性、濫用性及對社會危害性分為四級，並就製造、運輸、
    販賣、意圖販賣而持有、以非法方法使人施用、引誘他人施
    用及轉讓不同品項之毒品等行為，分別定其處罰。至施用或
    持有第三、四級毒品，因其可罰性較低，故未設處罰之規定
    ，僅就施用及持有第一、二級毒品科以刑罰（最高法院95年
    度台上字第5252號判決意旨參照）」，原判決之理由欄記載
    「被告為販賣而持有扣案第三級毒品愷他命之低度行為，應
    為販賣第三級毒品愷他命之高度行為所吸收，不另論罪」（
    見原判決書第12頁第23至25行），亦有未洽。被告上訴意旨
    ，猶執前詞否認犯行，雖無理由，惟原判決既有上揭可議，
    自屬無可維持，應予撤銷改判。爰審酌被告案發時年僅30歲
    ，身體健壯，不思循正當途徑賺取所需，明知愷他命戕害身
    心非輕，販毒行為更危及社會秩序，竟為牟利，漠視毒品之
    危害性，而為本案犯行，販入之毒品數量甚多，行為甚屬不
    當，且犯後否認犯罪，惡性非輕，兼衡其犯罪後未及販出即
    為警查獲、犯罪動機、目的、手段、智識程度不高、家庭經
    濟狀況等一切情狀，酌情量處有期徒刑5年2月，以資懲儆。
四、沒收之諭知：
(一)又按「毒品危害防制條例第2條第2項規定，毒品依其成癮性
    、濫用性及對社會危害性分為四級，並就製造、運輸、販賣
    、意圖販賣而持有、以非法方法使人施用、引誘他人施用及
    轉讓不同品項之毒品等行為，分別定其處罰。至施用或持有
    第三、四級毒品，因其可罰性較低，故未設處罰之規定，僅
    就施用及持有第一、二級毒品科以刑罰。惟鑑於第三、四級
    毒品均係管制藥品，特於同條例第11條之1明定無正當理由
    ，不得擅自持有；第18條第1項後段復規定查獲之第三、四
    級毒品，無正當理由而擅自持有者，沒入銷燬之。從而，依
    同條例第18條第1項後段應沒入銷燬之毒品，專指查獲施用
    、持有第三、四級毒品而言；倘係查獲製造、運輸、販賣、
    意圖販賣而持有、以非法方法使人施用、引誘他人施用或轉
    讓第三、四級毒品，既屬同條例相關法條明文規定處罰之犯
    罪行為，即非該條項應依行政程序沒入銷燬之範圍。又同條
    例第19條第1項所定【供犯罪所用或因犯罪所得之物】，係
    指犯第4條至第9條、第12條、第13條或第14條第1項、第2項
    之罪所用或所得之物，不包括毒品本身在內，是尚不得援用
    此項規定為第三、四級毒品之沒收依據。以犯第4條第3項販
    賣第三級毒品罪為例，第三級毒品本身為其販賣之標的，非
    屬供【販賣第三級毒品所用之物】；必係遂行販賣該毒品使
    用之物，始屬【供犯罪（犯第4條第3項之販賣第三級毒品罪
    ）所用之物】，其理至明。又同條例對於查獲之製造、運輸
    、販賣、意圖販賣而持有、以非法方法使人施用、引誘他人
    施用及轉讓第三、四級毒品之沒收，並無特別規定，如其行
    為已構成犯罪，則該毒品即屬不受法律保護之違禁物，應回
    歸刑法之適用，依刑法第38條第1項第1款之規定沒收之」（
    最高法院96年台上字第4083號、第3914號，95年台上字第
    5252號判決意旨參照）。扣案之第三級毒品愷他命（驗餘總
    淨重205.49公克），為毒品危害防制條例所規定之第三級毒
    品，係被告意圖營利販入而持有之毒品，依上開判決意旨，
    非屬毒品危害防制條例第19條第1項所稱供犯罪所用之物，
    惟因屬法律明文禁止持有之物（毒品危害防制條例第11條之
    1參照），仍屬違禁物，應依刑法第38條第1項第1款規定，
    宣告沒收。
(二)再按毒品危害防制條例第19條第1項關於沒收之規定，係採
    義務沒收主義。故凡犯同條例第4條至第9條、第12條、第13
    條或第14條第1項、第2項之罪者，其供犯罪所用之物或因犯
    罪所得之財物，且屬犯人所有者，即應依該規定沒收，最高
    法院93年度臺上字第1360號、第1365號判決意旨參照。又扣
    案之包裝上開毒品之塑膠袋5枚，係用於包裹偽裝毒品，有
    防止毒品裸露、逸出、防潮之功用，並便於攜帶、運輸，係
    供犯罪所用之物，均應依毒品危害防制條例第19條第1項規
    定，宣告沒收之；另扣案之電子磅秤及分裝袋1批（含4個中
    型包裝袋，每個中型包裝袋內均含100個小夾鍊袋），均屬
    被告所有，業據被告於原審供明在卷，且顯係被告用以分裝
    毒品之用，屬被告所有預備供販賣第三級毒品愷他命之用，
    應依刑法第38條第1項第2款宣告沒收之。
(三)至扣案之行動電話2支（行動電話序號分別為：00000000000
    0000、000000000000000）、SIM卡4張及現金32,000元，雖
    為被告所有，然乏證據證明與本件販賣毒品之犯罪事實有所
    關聯，自不予宣告沒收。
據上論斷，應依刑事訴訟法第369條第1項前段、第364條、第299
條第1項前段，修正前毒品危害防制條例第4條第3項、第19條第
1項，修正前刑法第2條第1項前段、第11條前段、第38條第1項第
1款、第2款，判決如主文。
本案經檢察官吳春麗到庭執行職務。
中    華    民    國    99    年    8     月    31    日
                  刑事第十八庭  審判長法  官  吳鴻章
                                      法  官  曾淑華
                                      法  官  汪梅芬
以上正本證明與原本無異。
如不服本判決，應於收受送達後10日內向本院提出上訴書狀，其
未敘述上訴之理由者並得於提起上訴後10日內向本院補提理由書
（均須按他造當事人之人數附繕本）「切勿逕送上級法院」。
                                      書記官  劉寶鈴
中    華    民    國    99    年    8     月    31    日
附錄本案論罪科刑法條全文：
修正前毒品危害防制條例第4條第3項：
製造、運輸、販賣第三級毒品者，處5年以上有期徒刑，得併科
新臺幣500萬元以下罰金。

司法院資訊處製作；財團法人民間司法改革基金會備份。
